臺灣板橋地方法院刑事判決　　　　　　　　　　　　九十一年度訴字第一四三號
　　公　訴　人　臺灣板橋地方法院檢察署檢察官
　　被　　　告　甲○○
右列被告因偽造文書等案件，經檢察官提起公訴 (九十一年度偵字第七一二一號)，
本院判決如左：
    主  文
甲○○行使偽造私文書，足以生損害於他人，處有期徒刑伍月，如易科罰金以佰元
折算壹日，緩刑伍年。
財團法人聯合信用卡處理中心Ｆ0000000號簽帳單之持卡人存根聯壹張（含其
上偽造之乙○○署押壹枚）及特約商店存根聯上偽造之乙○○署押壹枚均沒收。
    事  實
一、甲○○意圖為自己不法之所有，於民國九十一年四月五日下午三時許，在臺北縣
    泰山鄉○○路○段二十一號前，趁與其同在上德食品有限公司工作之同事乙○○
    將皮包置放於該公司車號Ｅ九─八０一九號自小貨車上，疏未注意之際，潛入車
    內竊取孫某所有放在車上皮包內之世華聯合商業銀行（下簡稱世華銀行）信用卡
    一張（卡號：0000000000000000號）。並基於偽造、行使偽造
    私文書及意圖為自己不法所有之犯意，旋於同日下午三時十分許，持該卡前往臺
    北縣五股鄉○○路○段一四九之三號「久禾珠寶銀樓」，向該銀樓老闆王永茂購
    買價值新臺幣（下同）三萬六千三百元之黃金藝術套組一組，而於結帳時佯裝係
    「乙○○」本人，提出上開乙○○信用卡供該為信用卡特約商店老闆王永茂在刷
    卡機上完成辨識並列印出一式二聯（即分為持卡人存根聯及特約商店存根聯）金
    額三萬六千三百元之簽帳單後，於財團法人聯合信用卡處理中心Ｆ000000
    0號簽帳單上之顧客簽名欄內以複寫之方式一次偽簽「乙○○」之署名二枚，而
    偽造屬私文書性質之信用卡簽帳單二張（持卡人存根聯及特約商店存根聯各一張
    ），再將簽帳單交還王永茂而行使之，表示係「乙○○」收受特約商店所交付之
    交易標的物並確認交易金額，並同意依據信用卡使用約定，按簽帳單金額付款予
    發卡銀行之意，致使王永茂在核對簽帳單上之簽名與信用卡上之簽名相符後，誤
    認甲○○為合法之持卡人而陷於錯誤，交付其所選購之物品，並將持卡人存根聯
    交付予甲○○收執，而留存特約商店存根聯，足以生損害於乙○○、世華銀行及
    王永茂；其後甲○○再將詐得之前開黃金藝術套組典當於不知情之林麗鴻，獲款
    二萬四千六百五十八元。嗣經乙○○發現信用卡失竊並遭盜刷後，報警調閱上述
    銀樓監視錄影帶，而循線查獲。
二、案經乙○○訴由臺北縣政府警察局蘆洲分局報告台灣板橋地方法院檢察署檢察官
    偵查起訴。
    理  由
一、右揭事實，業據被告甲○○坦承不諱，核與告訴人乙○○於警訊及本院審理時指
    訴信用卡失竊及被盜刷情節相符；又被告如何冒名乙○○，刷孫某信用卡，並
    偽造孫某署押向王永茂詐騙上揭黃金藝術套組，且經被害人王永茂於警訊時陳述
    綦詳，復經證人林麗鴻於警訊時證述明確，另有簽帳單商店存根聯影本一紙、世
    華銀行消費明細表、久禾珠寶銀樓保單、贓物認領保管單一紙等件附卷可稽。被
    告自白核與事實相合，本件事證明確，被告犯行足以認定，應予依法論科。
二、按持信用卡交易，基本上於聯合信用卡中心不依契約給付持卡人所消費之帳款予
    特約商店時，持卡人對於特約商店仍直接負有給付價金義務，從而持信用卡交易
    與通常之買賣，並無差異，僅在價金給付上由發卡銀行經由信用卡中心代為付帳
    ，而發卡銀行經由信用卡中心給付特約商店價金時，則事後之權利關係發生變動
    ，亦即由持卡人對於發卡銀行負擔給付價金債務而已，是持卡人與特約商店間之
    交易，乃係以信任關係為基礎的繼續的信用販賣契約，倘持卡人並無支付價金之
    意思與能力，向特約商店提示信用卡消費，係屬對特約商店及其店員施行詐欺。
    次按簽帳單係以文字為一定之意思表示，持信用卡刷卡消費時，在簽帳單上簽署
    姓名，除表示已收受特約商店所交付之交易標的物或消費標的，並同意依據信用
    卡使用約定，依照簽帳單金額付款予發卡銀行之意，屬私文書之一種。核被告竊
    取上開信用卡之行為，係犯刑法第三百二十條第一項之普通竊盜罪；被告於前開
    簽帳單上偽造「乙○○」之署押，偽造屬私文書性質之信用卡簽帳單，足以生損
    害於乙○○，其再將信用卡及簽帳單交還久禾珠寶銀樓老闆王永茂行使，表示「
    乙○○」收受王永茂所交付之交易標的物並確認交易金額，並同意依據信用卡使
    用約定，依照簽帳單金額付款予發卡銀行之意，致使王永茂在核對簽帳單上之簽
    名與信用卡上之簽名相符後，誤認被告為合法之持卡人而陷於錯誤，交付其所選
    購之物品等之行為，足生損害於乙○○、世華銀行及王永茂，核其所為，係犯刑
    法第二百十六條、第二百十條之行使偽造文書罪及同法第三百三十九條第一項詐
    欺取財罪。被告偽造署押之行為，係偽造私文書之行為之一部分，偽造私文書之
    低度行為又為行使之高度行為所吸收，均不另論罪。被告所犯上開竊盜罪、行使
    偽造私文書罪及詐欺取財罪間，具有方法結果之牽連關係，為牽連犯，應從一重
    論以使偽造私文書罪處斷。爰審酌被告犯罪動機、目的、手段、所生危害、與告
    訴人之關係及犯後坦承犯行，已知悔悟，告訴人且已表示原諒被告等一切情狀，
    量處有期徒刑伍月，並諭知易科罰金之折算標準，以示懲儆。查被告前未曾受有
    期徒刑以上刑之宣告，有臺灣高等法院檢察署刑案紀錄簡覆表在卷可稽，此次係
    因一時失慮，致罹刑章，經此教訓應知警惕，當無再犯之虞，本院因認對被告所
    處之刑以暫不執行為適當，爰併予宣告緩刑五年，以啟自新。
三、被告冒用乙○○名義，於財團法人聯合信用卡處理中心Ｆ0000000號簽帳
    單上偽造乙○○之署押，為一式二聯，分為持卡人存根聯及特約商店存根聯，王
    永茂於被告刷卡購物偽簽乙○○署押後，已將其中持卡人存根聯一張交付被告收
    執，屬被告所有（含其上偽造之乙○○署押一枚），且係被告因行使偽造私文書
    及詐欺取財所得之物，雖未扣案，惟無證據證明已滅失，應依刑法第三十八條第
    一項第三款宣告沒收；至於該簽帳單之特約商店存根聯上偽造之乙○○署押一枚
    ，則應依刑法第二百十九條宣告沒收。
四、公訴意旨另以：被告甲○○明知前揭黃金藝術套組係其詐欺取得之贓物，竟基於
    意圖為自己不法之所有，將該物持至不知情之林麗鴻開設位於臺北縣泰山鄉○○
    路○段三四三號之「瑞鴻銀樓」，以訛稱前揭黃金套組係合法物品之詐術，以二
    萬四千六百五十八元之代價，典當予林麗鴻經營之前揭銀樓，使林麗鴻交付前揭
    典當金額，因認被告亦涉有刑法第三百三十九條第一項之詐欺取財罪嫌云云。惟
    按贓物罪之成立，以關於他人犯罪所得之物為限，若係自己犯罪所得之物，即不
    另成立贓物罪（最高法院二十四年上字第四四一六號判例參照），是本件被告處
    分其詐欺所得黃金藝術套組行為，係屬其犯罪後不罰之後行為，惟因公訴意旨認
    此部分與前揭被告詐欺黃金藝術套組犯行部分有裁判上一罪之連續關係，故不另
    為無罪之諭知。
據上論斷，應依刑事訴訟法第二百九十九條第一項前段，刑法第三百二十條第一項、
第二百十六條、第二百十條、第三百三十九條第一項、第五十五條、第四十一條第一
項前段、第七十四條第一款、第三十八條第一項第三款、第二百十九條，罰金罰鍰提
高標準條例第一條前段、第二條判決如主文。
本案經檢察官高智美到庭執行職務
中    華    民    國  九十一      年    七        月      五      日
                                      臺灣板橋地方法院刑事第五庭
                                          法  官 林玫君
右正本證明與原本無異。
如不服本判決，應於判決送達後十日內，向本院提出上訴狀。
                                          書記官 許清秋
中    華    民    國      九十一      年    七        月     十二     日
刑法第二百十條
偽造、變造私文書，足以生損害於公眾或他人者，處五年以下有期徒刑。
刑法第二百十六條
行使第二百十條至第二百十五條之文書者，依偽造、變造文書或登載不實事項或使登
載不實事項之規定處斷。
刑法第三百二十條
意圖為自己或第三人不法之所有，而竊取他人之動產者，為竊盜罪，處五年以下有期
徒刑、拘役或五百元以下罰金。
意圖為自己或第三人不法利益，而竊佔他人之不動產者，依前項之規定處斷。
前二項之未遂犯罰之。
刑法第三百三十九條
意圖為自己或第三人不法之所有，以詐術使人將本人或第三人之物交付者，處五年以
下有期徒刑、拘役或科或併科一千元以下罰金。
以前項方法得財產上不法之利益或使第三人得之者亦同。
前二項之未遂犯罰之。
